【裁判字號】    92,基勞簡,1
【裁判日期】    921008
【裁判案由】    給付資遣費
【裁判全文】
臺灣基隆地方法院基隆簡易庭民事判決  九十二年度基勞簡字第一號
    原      告  庚○○
                丁○○
    被      告  詠泰貨櫃運輸股份有限公司
    法定代理人  丙○○
    訴訟代理人  李佳翰律師
    複  代理人  林清源律師
當事人間請求給付資遣費事件，本院於民國九十二年九月二十四日言詞辯論終結，判
決如下：
    主    文
被告應給付原告庚○○新臺幣貳拾萬貳仟伍佰玖拾捌元，原告丁○○新臺幣壹拾萬
肆仟佰拾貳元，及各自民國九十一年十二月十三日起至清償日止，按年息百分之
五計算之利息。
原告其餘之訴駁回。
訴訟費用新臺幣伍仟柒佰伍拾元，由被告負擔十分之七即新臺幣肆仟零貳拾伍元，餘
由原告負擔。
本判決原告勝訴部分得假執行。但被告如於假執行程序實施前，以新臺幣貳拾萬貳
仟伍佰玖拾捌元、新臺幣壹拾萬肆仟佰拾貳元，各為原告預供擔保，得免為假執
行。
原告其餘假執行之聲請駁回。
    事實及理由要領
甲、兩造聲明及陳述要旨：
一、原告方面：
(一)、原告庚○○、丁○○主張其分別自民國八十五年十一月、八十七年七月起受雇於
    被告，擔任貨櫃車司機乙職，經被告於九十一年八月二十二日上午指派前往桃園
    縣新隆貨櫃場載運貨櫃回基隆港，因當日貨櫃場之業務繁忙、車輛甚多，原告於
    車陣中排隊依序吊櫃，待辦好出站手續時才發現跨載機吊車手吊錯貨櫃，隨即以
    電話連絡被告公司人員等候指示，嗣經被告公司調派員乙○○告知：貨櫃已換好
    ，可以返回基隆港交櫃，原告始將轉運櫃拖回基隆港。詎被告竟於同年月二十六
    日以原告違反工作契約書第五條而予解雇之最嚴厲處分，未考慮原告於發現錯誤
    後已立即尋求補救，顯已違反勞動基準法第十四條第一項第六款之規定，原告依
    法終止兩造勞動契約，並依同法第十七條請求判命被告給付原告資遣費，其中原
    告庚○○之年資為五年十月，原告丁○○係三年二月，依六個月平均工資計算，
    被告應分別給付原告庚○○、丁○○各新臺幣（下同）二十三萬三千八百九十三
    元、十萬零四千九百四十元，及均依勞動基準法施行細則第八條所定期間末日之
    翌日起至清償日止，按年息百分之五計算之利息。
(二)、又原告庚○○、丁○○於上開任職期間因工作性質及被告不允許之故，無法休畢
    特別休假，原告庚○○、丁○○分別尚有四十八日、十七日特別休假未能休完，
    依平均工資計算，被告應給付原告庚○○、丁○○不休假獎金各為五萬二千八百
    七十二元、二萬八千一百七十三元，及均自起訴狀繕本送達翌日起至清償日止，
    按年息百分之五計算之利息。
(三)、被告雖於九十一年八月二十六日獲悉被告予以解雇處分，然雙方經協調多日，被
    告遲遲無法給予合理交代，原告始於同年九月十三日向基隆市政府申請調解，嗣
    經基隆市政府函知得悉調解不成立，斯時始確定知悉被告違反勞動基準法第十四
    條第一項第六款之規定，隨即寄發存證信函終止兩造勞動契約，尚未逾法定三十
    日之除斥期間。
二、被告方面：
(一)、原告依兩造工作契約負有忠誠義務，然原告自到任以來經常怠工，其中原告庚○○於八十九年五月十四日不聽從指揮、且於工作時間賭博，原告丁○○亦於九十
    一年三月二十五日違反工作規則，二人復於九十一年八月二十二日不依調派指揮
    ，事後毫無悔意，並對被告公司主管惡言相向，均已嚴重違反工作規則，被告依
    工作契約予以解雇，自屬適法，亦符合解雇之最後手段性。
(二)、被告公司並無出勤紀錄，僅有上班簽到簿可資管制員工，然向來均有依法給予原
    告休假，且原告未能舉證證明其未能休畢特別休假係可歸責於被告，自無權請求
    被告給付特別休假應休未休日數之工資。
(三)、況依勞動基準法第十四條第二項之規定，原告應於被告於九十一年八月二十六日
    公告革職時即已知悉其所主張之雇主違法情事，然原告依同條第一項第六款之事
    由終止契約之意思表示於九十一年十一月十二日始到達被告，顯已逾三十日之法
    定除斥期間。
乙、理由要領：
一、原告起訴主張被告應給付資遣費、預告工資及不休假獎金，原於起訴狀主張被告
    應各給付原告庚○○、丁○○二十九萬二千七百零七元、十四萬九千一百二十九
    元，及均自起訴狀繕本送達翌日起至清償日止，按年息百分之五計算之遲延利息
    ，嗣於本院審理時擴張聲明為被告應各給付原告庚○○、丁○○三十二萬五千三
    百四十四元、十六萬五千四百五十二元，及均自起訴狀繕本送達翌日起至清償日
    止，按年息百分之五計算之遲延利息；其後於最後言詞辯論期日又變更聲明為：
    被告應給付原告庚○○、丁○○資遣費各二十三萬二千五百九十八元、十萬四千
    三百三十二元，及均自勞動基準法施行細則第八條所定資遣費給付期間末日之翌
    日起至清償日按年息百分之五計算之利息，以及被告應給付原告庚○○、丁○○
    特別休假應休未休日數工資各五萬二千八百七十二元、二萬八千一百七十三元，
    及均自起訴狀繕本送達翌日起至清償日止，按年息百分之五計算之利息。經核均
    屬應受判決事項聲明之擴張或減縮，於法並無不合，應先敘明。
二、原告庚○○、丁○○主張其分別自八十五年十一月間、八十八年七月間開始受雇
    於被告，均擔任貨櫃車駕駛員工作，被告於九十一年八月二十六日未經預告終止
    兩造勞動契約等情，不為被告所爭，應堪信為真實。
三、原告主張其於九十一年八月二十六日自被告公告函得知遭到解雇，於同年九月十
    三日向基隆市政府申請勞資爭議調解，經基隆市政府社會局於同年十月四日會同
    兩造進行調解，針對原告提出被告應改以解雇以外之其他懲處，被告同意如於十
    日內不為決定或不表同意，則視為調解不成立，因被告逾十日仍未表示意見而致
    調解不成立，原告隨即寄發存證信函請被告於三日內出面解決，被告仍置之不理
    ，故再度致函被告為終止勞動契約之意思表示（存證信函首行記載九十一年十一
    月三十一日，應係誤載），上開信函經被告於同年十一月十二日收受等情，不為
    被告所爭，並有原告提出之公告、基隆市政府九十一年九月十七日基府社關字第
    ○八五二七一號、九十一年十月十一日（九一）基府社關字第○九三○七七號函
    暨勞資爭議調解紀錄、存證信函等為證，應堪信為真實。被告雖抗辯原告上開終
    止契約已逾法定三十日之除斥期間，惟查：
(一)、按雇主違反勞動契約或勞工法令，致有損害勞工權益之虞者，勞工得不經預告終
    止契約；勞工依前項第六款規定終止契約者，應自知悉其情形之日起，三十日內
    為之，勞動基準法第十四條第一項第六款、第二項分別定有明文。其中所謂「知
    悉」係指勞工「確信」雇主違反勞動契約或勞工法令，致有損害勞工權益之虞之
    情形，「應知而不知」固不可作為阻卻知悉之主張，但雙方若因進行協調、乃至
    法定爭議調解程序，因勞工尚無從確信雇主違法，上開除斥期間自屬無從起算。
(二)、本件被告於九十一年八月二十六日公告解雇原告，經原告反應後，兩造展開協調
    ，因被告歷經十餘日後仍未表示意見，原告遂於九十一年九月十三日申請基隆市
    政府進行勞資爭議調解，原告於同年十月中旬始經基隆市政府函告得悉調解不成
    立，依上開調解紀錄應於九十一年十月十五日視為調解不成立（原告主張於九十
    一年十月二十四日調解不成立，尚有誤會），斯時始係原告確信被告違反勞動契
    約或勞工法令之始日，原告隨即致函被告於三日內出面解決，而終止雙方勞動契
    約之信函於同年十一月十二日送達於被告等情，均如前所述係兩造不爭執之事項
    ，因原告係於雙方調解不成立後始「確信」被告有上開違法情形，自尚未逾法定
    三十日之除斥期間，被告此部分之抗辯，尚有誤會。
四、原告雖不否認其於九十一年八月二十二日確有載錯貨櫃之行為，然堅稱當日貨櫃
    場之轉運車輛甚多，原告有排隊依序吊櫃，辦好出站手續時才發現吊錯貨櫃，立
    即致電公司等候指示，並無任何疏失，亦無違反工作規則等語。經查：
(一)、兩造合意訂定之工作契約書第四條規定：雇傭期間乙方（指原告）若違反工作規
    則，甲方（指被告）視情況有權終止雇傭關係或革職，乙方不得有任何異議或抗
    告行為；「駕駛員工作規則」第五條則規定：上班時間絕對聽從調派人員及現場
    工作人員之指揮，否則以抗命處理並得以革職等情，此為兩造所不爭，並有被告
    提出工作契約書、駕駛員工作規則（其上均有原告簽名）各一紙可憑。
(二)、原告雖主張自己並無任何載運貨櫃之疏失，並於發現錯誤後立即回報公司等候指
    示，並未有被告所稱違反駕駛員工作規則第五條之情事，然其等自承當日被告指
    示去載「萬海」的貨櫃，後來載到「ＣＭＡ」的貨櫃（九十二年七月二十三日言
    詞辯論筆錄參照），錯誤已然明顯；且自證人即被告公司車廠派車員林煒程到庭
    證稱：當天中午十二時許，庚○○有打電話回來表示拖錯貨櫃，經請示公司劉經
    理表示一定要換回來，經電話告知庚○○，但庚○○表示貨櫃已經拖出來，沒有
    辦法再換回來。後來再向劉經理報告，由其處理後續事情，等處理完畢，再電話
    告訴庚○○把貨櫃先載回來，經檢視工作簽證單，發現是庚○○、丁○○拖錯貨
    櫃，造成公司損失。公司從來沒有發生過拖錯貨櫃這種事，被告行為造成公司管
    理不便（九十二年三月二十一日言詞辯論筆錄參照）等語，足認原告確有載運吊
    錯貨櫃之疏失；另參之證人即桃園新隆貨櫃場管制室副主任己○○證稱：貨櫃場
    之提貨過程是司機到貨櫃場之後先向管制室報到，然後依據司機告訴要開哪一家
    船公司的貨櫃，請司機找堆高機吊櫃，等貨櫃吊好後，再回到管制室。經管制室
    核對吊的櫃號，與存檔文件是否符合，符合就會放行。一般貨櫃會吊錯是因為司
    機弄錯，當時萬海與ＣＭＡ貨櫃之放置地點並不相同，且原告並未通知管制室吊
    錯貨櫃（九十二年八月二十七日言詞辯論筆錄參照）等語，亦可證明原告確有載
    運吊櫃之疏失，被告此部分之抗辯，應可採信。
(三)、然查，有關原告陳稱其於發現吊錯貨櫃後，隨即以電話向公司請示後續處理，是
    公司人員表示先把貨櫃吊回來乙節，業經證人林煒程證述屬實，則原告就令有工
    作疏失，亦無上開駕駛員工作規則第五條所稱之上班時間未絕對聽從調派人員及
    現場工作人員指揮之情節，被告援用上開工作規則對原告予以革職，即有未合。
    至證人即被告公司業務調派戊○○雖到庭證稱：原告應該在管制站就可以發現吊
    錯貨櫃，不應該上高速公路才向公司回報，原告是故意拖錯貨櫃，早點載到可以
    早點回來，原告事先知道要載萬海的貨櫃，但搶著去載ＣＭＡ的貨櫃，才會載錯
    等語，然此為原告所堅決否認，且依上開證人己○○之證述：經管制室核對吊的
    櫃號，與存檔文件是否符合，符合就會放行之情，設若原告因想要早點結束工作
    而胡亂搶運與公司指示不符之貨櫃，理當無法通過貨櫃場管制站之核對，足認證
    人戊○○此部分之證詞，尚難援為不利原告主張之依據。況上開工作規則中未就
    「現場工作人員」加以定義，被告亦未舉證證明被告如何不服從現場工作人員之
    指揮，且亦不否認當日桃園貨櫃場內並無被告公司派遣之現場工作人員，徒以貨
    櫃場人員即屬「現場工作人員」，質疑原告未聽從指揮，並據以革職，顯屬無據
    。至被告雖提出工作簽證單、行車動態路碼表等證物，抗辯原告離開貨櫃場後並
    未依其所述曾停車等候公司指示，上開證物雖不為原告爭執，然此僅能證明原告
    離開桃園楊梅新隆貨櫃場、返抵基隆港之起訖時間，何以能夠推論出原告並未停
    車等候指示乙節，未見被告加以說明，此部分之抗辯，尚難採認。況依證人戊○○到庭證稱：依行車動態路碼表顯示，原告庚○○於十一時五十分出站，十二時
    十五分有停車，十二時三十五分再度出發，一時四十分抵達碼頭；原告丁○○十
    二時十五分出站，隨即停車迄十二時三十分出發，一時四十分抵達碼頭等語，亦
    見原告主張曾停車等候公司指示乙節，應屬可信。
(四)、且按雇主為事業之管理，得在不違反法令之強制或禁止規定或其他有關該事業適
    用之團體協約規定之範圍內，訂定工作規則，此觀勞動基準法第七十一條規定即
    明。是勞工基於其勞動契約，有服從雇主指揮監督、遵守雇主所訂工作規則之義
    務，對於違反工作規則之勞工，雇主基於其勞動契約自得依情節予以適當之懲處
    ，惟雇主之懲處權並非漫無限制，雇主對勞工所為之懲處事項仍為勞動契約中勞
    動條件之一部分，自應受勞動基準法之拘束，不得低於勞動基準法所定勞動條件
    之最低標準。在各種懲處手段中，解僱即雇主片面終止勞動契約，乃最重大之懲
    處手段，依勞動基準法第十二條第一項第四款之規定，勞工違反工作規則，其情
    節重大者，雇主始得不經預告終止勞動契約。此種懲戒性解僱，涉及剝奪勞工既
    有工作權之問題，且勞工處於全然欠缺對等防衛能力之劣勢狀態，當屬憲法上工
    作權保障之核心範圍，故其成就條件應從嚴解釋，要非任由雇主以自訂之工作規
    則架空勞動基準法上勞工工作權保障之規定，是勞動基準法上開規定「情節重大
    」，自不得僅就雇主所訂工作規則之名目條列是否列為重大事項作為決定之標準
    ，須勞工違反工作規則之具體事項，不可期待雇主採用解僱以外之懲處手段而繼
    續其僱傭關係，且雇主所為之懲戒性解僱與勞工之違規行為在程度上須屬相當，
    方符合上開勞動基準法規定之「情節重大」之要件。因此，勞工之違規行為態樣
    、初次或累次違規、故意或過失違規、對雇主及所營事業所生之危險或損失、勞
    雇間關係之緊密程度、勞工到職時間之久暫等，均為是否達到懲戒性解僱之衡量
    標準，此即學理上所稱「解雇之最後手段性」。是以，本件原告就令因上開疏失
    造成被告管理不便，然既已於發現錯誤後立即回報公司等待指示，且被告亦據以
    得能處理後續事宜，被告復未能舉證公司是否因此造成重大損失，就令原告於被
    告召開人事會議時並未坦然認錯（證人戊○○、甲○○之證述參照），亦難謂原
    告上開載運疏失之情節重大，逕予最嚴重之解雇處分，實難謂當。
五、至被告雖另提出原告二人出具之切結書三紙，抗辯原告先前即有未聽從值班調度
    人員指派工作或依經理指示參加船邊作業、玩四色牌賭博等違反工作規則之行為
    ，此雖不為原告否認，然其中所指原告未聽從值班調度人員指派工作之時間均係
    八十九年五月十六日，與本件被告將原告解雇之時間相距長達二年三月餘，尚難
    據此作為終止工作契約之事由。至原告丁○○雖於九十一年三月二十五日未聽從
    被告公司經理指示參加長榮公司二十四小時之船邊作業，然此與被告援引解雇被
    告之駕駛員工作規則第五條規定間有何直接關連，未見被告舉證說明，亦難資為
    被告上開辯解之依據。且被告自陳並非援引上開切結書作為終止勞動契約之事由
    （九十二年四月八日答辯狀理由一參照），況依勞動基準法第十二條第一項第四
    款、第二項規定，勞工有違反勞動契約或工作規則，情節重大者，雇主得不經預
    告終止契約。雇主依前項規定終止契約者，應自知悉其情形之日起，三十日內為
    之。本件被告如認為被上訴人確有切結書所示之違反工作規則之情節重大情形，
    依上開規定，應自知悉其情形之日起，於三十日內為之，茲被告遲於九十一年八
    月二十六日始公告終止兩造勞動契約，於法亦有未合。
六、按雇主違反勞動契約或勞工法令，致有損害勞工權益之虞者，勞工得不經預告終
    止契約，勞動基準法第十四條第一項第六款定有明文。本件原告並無違反駕駛員
    工作規則之行為，已如前述，被告竟據此未經預告即終止雙方勞動契約，顯已牴
    觸勞動基準法第十二條及雙方勞動契約第五條之規定，原告於確定知悉後三十日
    內發函終止兩造勞動契約，依法並無不合。
七、復按：
(一)、勞動基準法中所稱之平均工資係謂計算事由發生之當日前六個月內所得工資總額
    除以該期間之總日數所得之金額。工作未滿六個月者，謂工作期間所得工資總額
    除以工作期間之總日數所得之金額。工資按工作日數、時數或論件計算者，其依
    上述方式計算之平均工資，如少於該期內工資總額除以實際工作日數所得金額百
    分之六十者，以百分之六十計；又勞工依同法第十四條第一項終止勞動契約者，
    雇主應依左列規定發給勞工資遣費：一、在同一雇主之事業單位繼續工作，每滿
    一年發給相當於一個月平均工資之資遣費。二、依前款計算之剩餘月數，或工作
    未滿一年者，以比例計給之。未滿一個月者以一個月計（勞動基準法第二條第四
    款、第十四條第四項準用第十七條等規定參照）。本件原告迄遭被告解雇時之歷
    月薪資如被告九十二年九月二十四日當庭提出之薪資明細表所示，原告庚○○、
    丁○○之工作年資分別係五年十月、三年二月，此為兩造所不爭，其中原告庚○○自九十一年二月至同年七月之薪資總額係二十四萬一千一百七十六元（
    38,206+54,458+38,309+36,809+37,092+36,302=241,176），平均工資係一千三
    百三十二元（241,176/181=1,332；元以下四捨五入），一個月之平均工資係三
    萬九千九百六十元（1,332X30=39,960），依上開規定計算被告應給付之資遣費
    計二十三萬三千一百元（39,960X(5+10/12)=233,100）；原告丁○○自九十一年
    二月至同年七月之薪資總額係二十一萬零一百十元（35,514+39,129+37,427+
    31,241+33,706+33,093=210,110），平均工資係一千一百六十一元（
    210,110/181=1,161；元以下四捨五入），一個月平均工資係三萬四千八百三十
    元（1,161X30=34,830），依上開規定計算之資遣費計十一萬零二百九十五元（
    34,830X(3+2/12)=110,295）。原告庚○○、丁○○僅就上開核算金額分別請求
    其中之二十三萬二千五百九十八元、十萬四千三百三十二元，尚無不合，應予准
    許。
(二)、又依勞動基準法第十七條、第八十四條之二規定計算之資遣費，應於終止勞動契
    約三十日內發給，勞動基準法施行細則第八條定有明文。茲原告終止兩造勞動契
    約之意思表示於九十一年十一月十二日送達於被告，此為兩造所不爭，則依上開
    規定，被告至遲應於九十一年十二月十二日前依法給付資遣費，是以原告主張上
    開資遣費應加計自九十一年十二月十三日起按年息百分之五計算之利息，於法有
    據，亦應准許。
八、至原告雖主張任職期間尚有多日特別休假尚未休畢，兩造終止契約後，被告應給
    付特別休假應休未休日數之工資。惟查：
(一)、按勞工在同一雇主或事業單位，繼續工作滿一定期間者，每年應依左列規定給予
    特別休假：一、一年以上三年未滿者七日。二、三年以上五年未滿者十日。三、
    五年以上十年未滿者十四日。四、十年以上者，每一年加給一日，加至三十日為
    止；特別休假因年度終結或終止契約而未休者，其應休未休之日數，雇主應發給
    工資，勞動基準法第三十八條、勞動基準法施行細則第二十四條第三款定有明文
    。本件被告否認原告尚有應休未休之特別休假，辯稱均有依法給假，而就被告所
    稱：公司並無出勤紀錄，只有簽到簿，沒有簽退制度，但工作一日即休假一日，
    所給之休假均已超過法定休假日數等語，原告復未爭執，則原告就對其有利事實
    即尚有應休未之特別休假日數乙節，未能善盡舉證責任，此部分之主張，尚難逕
    為採認。
(二)、且勞工之特別休假應在勞動契約有效期間為之，惟勞動契約之終止，如係可歸責
    於雇主之原因時，雇主應發給未休完特別休假日數之工資；故當勞動契約終止時
    ，勞工尚未休完之特別休假如係勞工應休能休而不休者，則非屬可歸責於雇主之
    原因，雇主可不發給未休完特別休假日數之工資（行政院勞工委員會七十九年十
    二月二十七日臺七十九勞動二字第二一七七六號、八十二年八月二十七日（八二
    ）臺勞動二字第四四○六四號函參照）。又當事人主張有利於己之事實者，就其
    事實有舉證之責任，民事訴訟法第二百七十七條定有明文；請求履行債務之訴，
    除被告自認原告所主張債權發生原因之事實外，應先由原告就其主張此項事實，
    負舉證之責任，必須證明其為真實後，被告於其抗辯事實，始應負證明之責任，
    此為舉證責任分擔之原則。職此，勞工應休之特別休假日於年度終結時，如有未
    休完日數，雇主非必發給勞工未休完日數之工資，端視其原因而定。則勞工請求
    雇主給付不休假工資，即應就其債權發生之事實，即不休假原因之所在，負舉證
    之責（最高法院九十年臺上字第一○一七號判決意旨參照）。本件原告雖主張依
    其工作性質無法休畢特別休假，被告也不會准許休畢云云，然此除為被告否認外
    ，原告復未能就其所稱未休假之原因提出證據以實，依上開說明，原告此部分之
    主張，即無可採，其等請求被告給付應休未休日數之工資分別係五萬二千八百七
    十二元、二萬八千一百七十三元，及均自起訴狀繕本送達翌日起至清償日止之法
    定遲延利息，即無理由，應予駁回。
九、另按就民事訴訟法第四百二十七條第一項至第四項訴訟適用簡易程序所為被告敗
    訴之判決，法院應依職權宣告假執行，九十二年九月一日施行之民事訴訟法第三
    百八十九條第一項第三款定有明文。本件係民事訴訟法第四百二十七條第一項所
    定之標的金（價）額五十萬元以下之財產權訴訟，自應就被告敗訴部分依職權宣
    告假執行。又被告陳明願供擔保，聲請宣告免為假執行，經核並無不合，爰酌定
    相當之擔保金額宣告之；至原告其餘假執行之聲請，因訴之駁回而失所依據，不
    予准許。
十、訴訟費用五千七百五十元（裁判費五千四百元、送達郵費三百五十元），由被告
    負擔十分之七即四千零二十五元，餘一千七百二十五元由原告庚○○、丁○○分
    別負擔一千二百零八元、五百十七元。
中      華      民      國    九十二    年      十      月      八      日
~B臺灣基隆地方法院基隆簡易庭
~B        法      官  楊皓清
右正本證明與原本無異。
對於本件判決如有不服，應於收受送達後二十日內向本院提出上訴書狀，上訴於本院
合議庭，並按他造當事人之人數附具繕本。
中      華      民      國    九十二    年      十      月      九      日
~B        法院書記官  郭廷耀


司法院資訊處製作；財團法人民間司法改革基金會備份。
